【裁判字號】    92,訴,869
【裁判日期】    921029
【裁判案由】    清償債務
【裁判全文】
臺灣桃園地方法院民事判決  九十二年度訴字第八六九號
    原      告    新竹國際商業銀行股份有限公司
    法定代理人    壬○○
    訴訟代理人    乙○○
                              .
    被      告    丙○○
    兼法定代理人  辛○○
    被      告    戊○○
?
右當事人間請求清償債務事件，於民國九十二年十月十五日辯論終結，本院判決如左
：
    主    文
被告應連帶給付原告新台幣壹佰零壹萬參仟捌佰貳拾玖元，及自民國八十九年十月三
日起至清償日止，按年息百分之九．七一計算之利息，暨自民國八十九年十一月三日
起至清償止，逾期在六個月以內者，按上開利率百分之十；逾期超過六個月者，按上
開利率百分之二十計算之違約金。
訴訟費用由被告連帶負擔。
    事    實
甲、原告方面：
壹、聲明：如主文所示。
貳、陳述：
一、被告辛○○邀同訴外人丁○○為連帶保證人，於民國八十五年十一月二日向原告
    借到新台幣（下同）一百十萬元，約定借款期間自同日起至一○五年十一月二日
    止，分二百四十期，依年息百分之九．五計付利息，並依照原告牌告基本放款利
    率機動調整，目前為年息百分之九．七一，按期於每月二日平均攤還本息，如有
    一期未按期給付，即喪失期限利益，全部借款視為到期，且如逾期清償，在六個
    月以內者，另按上開利率百分之十，逾期超過六個月者，按上開利率百分之二十
    計付違約金，並合意以本院為第一審管轄法院。
二、詎被告辛○○僅繳款至八十九年十月二日止，自八十九年十一月二日起即未依約
    履行，迄今已逾期一次以上，計欠貸款本金一百零一萬三千八百二十九元，依借
    款約定條款第三、四條約定，視為全部到期，現尚有如主文第一項所示之本金、
    利息及違約金未為清償，經原告屢次催討仍置之不理。又丁○○已於八十九年三
    月十八日死亡，被告丙○○及戊○○均為丁○○之繼承人，且未拋棄繼承，自應
    負連帶清償責任，爰依消費借貸、連帶保證及繼承法律關係提起本件訴訟。
參、證據：提出借據、放款客戶往來明細、公告、繼承系統表各一件、戶籍謄本七件
    為證。
乙、被告方面：
Ａ、被告辛○○、丙○○部分：被告辛○○、丙○○未於最後言詞辯論期日到庭，惟
    據其以前到庭所為之聲明及陳述略以：
壹、聲明：駁回原告之訴。
貳、陳述：辦理系爭貸款之房屋因丁○○積欠訴外人李奕萱債務，嗣李奕萱將對丁○○之債權讓與另一訴外人林富家，林富家乃與丁○○及被告辛○○約定由被告辛○○將系爭房屋移轉登記予林富家抵債，系爭銀行貸款則移轉由林富家繳款，惟
    系爭房屋已過戶，系爭貸款仍未辦理移轉。
參、證據：提出影本和解契約書、債權讓與契約書各一件為證。
Ｂ、被告戊○○部分：
    被告戊○○未於言詞辯論期日到場，亦未提出任何書狀作何聲明或陳述。
    理    由
一、按當事人得以合意定第一審管轄法院，民事訴訟法第二十四條定有明文。查本件
    被告之住所雖均不屬於本院土地管轄區內，惟原告與被告辛○○及丁○○間約定
    就系爭借款契約涉訟時，合意以本院為第一審管轄法院，有原告提出之借據一件
    在卷可稽，且為被告辛○○及丙○○所不爭執，並為本案之言詞辯論，而丁○○
    已於八十九年三月十八日死亡，被告丙○○及戊○○均為丁○○之繼承人，且未
    拋棄繼承乙節，亦有原告提出之戶籍謄本五件及繼承系統表一件存卷足憑，並據
    被告辛○○及丁○○之子女庚○○、己○○（因已拋棄繼承，業據原告撤回起訴
    ）到庭陳述在卷，則被告丙○○及戊○○應繼受丁○○與原告間之合意管轄契約
    ，並受該合意管轄約定之拘束，從而本院對被告自有管轄權，合先敘明。
二、本件被告均經合法通知，未於言詞辯論期日到場，核無民事訴訟法第三百八十六
    條所列各款情形，爰依原告之聲請，由其一造辯論而為判決。
三、原告主張被告辛○○邀同訴外人丁○○為連帶保證人，於八十五年十一月二日向
    原告借款一百十萬元，約定借款期間自同日起至一○五年十一月二日止，分二百
    四十期，依年息百分之九．五計付利息，並依照原告牌告基本放款利率機動調整
    ，目前為年息百分之九．七一，按期於每月二日平均攤還本息，如有一期未按期
    給付，即喪失期限利益，全部借款視為到期，且如逾期清償，在六個月以內者，
    另按上開利率百分之十，逾期超過六個月者，按上開利率百分之二十計付違約金
    。惟被告辛○○僅繳款至八十九年十月二日止，自八十九年十一月二日起即未依
    約攤還本息，現尚餘如主文第一項所示之本金、利息及違約金未為給付，依系爭
    借據約定條款第三、四條約定，視為全部到期。又丁○○已死亡，被告丙○○及
    戊○○均為丁○○之繼承人，且未拋棄繼承，自應負連帶清償責任，為此依消費
    借貸、連帶保證及繼承法律關係提起本件訴訟等語。被告辛○○及丙○○則均以
    因丁○○積欠訴外人李奕萱債務，李奕萱又將其債權讓與訴外人林富家，林富家
    乃與丁○○及被告辛○○約定由被告辛○○將辦理系爭貸款所購買之房屋移轉登
    記予林富家抵債，系爭借款則由林富家負擔，惟系爭房屋已過戶完畢，系爭貸款
    仍未辦理移轉等語置辯。
四、本件原告主張之事實，業據原告提出借據、放款客戶往來明細、公告、繼承系統
    表各一件、戶籍謄本七件為證，核屬相符，且為被告辛○○、丙○○所不爭執，
    並據庚○○、己○○陳證：被告戊○○未拋棄對丁○○債權債務之繼承乙節無訛
    ，而被告戊○○經合法通知既未到庭陳述，亦未提出書狀作何聲明或陳述以供本
    院審酌，依本院調查證據結果，自堪信為真實。
五、按繼承人自繼承開始時，除法律另有規定或權利義務專屬於被繼承人本身者外，
    承受被繼承人財產上之一切權利義務，且繼承人對於被繼承人之債務，負連帶責
    任，分別為民法第一千一百四十八條及一千一百五十三條第一項所明定。而消費
    借貸關係性質上屬於財產上之權利義務關係，是如就消費借貸為連帶保證者，該
    連帶保證自同屬財產上之權利義務關係，而得由為連帶保證之被繼承人之繼承人
    承受其連帶保證之權利義務。經查被告丙○○及戊○○既均為系爭借款之連帶保
    證人丁○○之繼承人，且均未拋棄繼承，則原告主張被告丙○○及戊○○應連帶
    承受原連帶保證人丁○○就系爭借款債務之連帶保證義務，洵屬有據。
六、被告辛○○及丙○○雖以前揭情詞，抗辯：系爭借款債務應由訴外人林富家承受
    云云，惟已為原告所否認。經查丁○○及被告辛○○於八十九年四月十三日與林
    富嘉約定將系爭房屋移轉予林富家承受，林富家並同意另向銀行申辦貸款清償系
    爭借款，以塗銷系爭房屋之抵押權登記等情，固有被告辛○○及丙○○提出之和
    解契約書、債權讓與契約各一件在卷可稽，固堪信為真實。惟被告辛○○及丙○○既自承系爭貸款尚未辦理移轉等語（見本院九十二年七月二十三日言詞辯論筆
    錄），足證被告辛○○及林富家間雖有前開承受債務之約定，惟系爭借款債務尚
    未轉由第三人林富家承擔，更遑論丁○○、被告辛○○與林富家間就系爭借款之
    債務承擔曾獲得原告承認。則依民法第三百零一條有關債務承擔之規定，丁○○
    及被告辛○○與林富家間有關系爭借款債務承擔之約定，對於原告尚未生效，原
    告並不受其約定之拘束，是被告辛○○及丙○○此部分抗辯，自不可採。
七、再按消費借貸契約，借用人應於約定期限內，返還與借用物種類、品質、數量相
    同之物；又遲延之債務，以支付金錢為標的者，債權人得請求依法定利率計算之
    遲延利息，但約定利率較高者，仍從其約定利率；再數人負同一債務，明示對於
    債權人各負全部給付之責任者，為連帶債務；連帶債務之債權人，得對於債務人
    之全體，同時請求全部之給付，且連帶債務未全部履行前，全體債務人仍負連帶
    責任，民法第四百七十八條前段、第二百三十三條第一項、第二百七十二條第一
    項、第二百七十三條分別定有明文。是連帶保證人應與主債務人負同一清償責任
    ，債權人對於主債務人就實行擔保物權受清償，或起訴請求保證人清償，乃得擇
    一行使，其對於與主債務人負同一清償責任之連帶保證人，亦得擇一請求，亦有
    最高法院六十九年台上字第一九二四號判例可資參照。經查被告辛○○既未依約
    於八十九年十一月二日清償系爭借款本息，依兩造之前開約定，全部借款視為於
    其違約之同年月三日到期，並應給付約定之利息及違約金，丁○○為系爭借款之
    連帶保證人，本應負連帶清償之責，被告被告丙○○及戊○○均為丁○○之繼承
    人，自應繼承丁○○之連帶清償義務，從而原告依消費借貸、連帶保證契約及繼
    承之法律關係，請求被告連帶給付如主文所示借款、利息及違約金，即屬正當，
    應予准許。
據上論結，本件原告之訴為有理由，依民事訴訟法第三百八十五條第一項前段、第八
十五條第二項，判決如主文。
中      華      民      國    九十二    年      十      月    二十九    日
                                臺灣桃園地方法院民事第二庭
~B法      官  林雯娟
右為正本係照原本作成
如對本判決上訴，須於判決送達後廿日內向本院提出上訴狀
中      華      民      國    九十二    年      十      月     十七     日
~B法院書記官  林韡婷


司法院資訊處製作；財團法人民間司法改革基金會備份。
